【裁判字號】    95,上訴,600
【裁判日期】    950921
【裁判案由】    重利等
【裁判全文】
臺灣高等法院臺南分院刑事判決         95年度上訴字第600號
上  訴  人  臺灣臺南地方法院檢察署檢察官
被      告  壬○○
被      告  丙○○
                    （現另案羈押於臺灣臺南看守所）
上二人共同
選任辯護人  林樹根  律師
            洪茂松  律師
            邱麗妃  律師
被      告  己○○
                    （另案於臺灣臺南監獄臺南分監執行中）
上列上訴人因被告重利等案件，不服臺灣臺南地方法院94年度訴
字第607號中華民國95年4月20日第一審判決（起訴案號：臺灣臺
南地方法院檢察署93年度營偵字第1078號），提起上訴，本院判
決如下：
    主  文
原判決撤銷。
壬○○共同乘他人急迫，貸以金錢，而取得與原本顯不相當之重
利，為常業，處有期徒刑壹年貳月。
丙○○共同乘他人急迫，貸以金錢，而取得與原本顯不相當之重
利，為常業，累犯，處有期徒刑壹年。
己○○共同乘他人急迫，貸以金錢，而取得與原本顯不相當之重
利，為常業，處有期徒刑捌月。
扣案如附表三編號至所示物品，均沒收。
    事  實
一、丙○○於民國（下同）83年間曾犯肅清煙毒條例，經本院判
    處有期徒刑三年三月，84年間又犯麻醉藥品管理條例，經臺
    灣臺南地方法院判處有期徒刑四月，接續執行至87年10月15
    日執行完畢。
二、壬○○、丙○○、己○○3 人基於常業重利之共同犯意聯絡
    ，自92年9 月間起，以壬○○為首，出資新臺幣（下同）一
    百萬元，以其所有臺南縣東山鄉○○路○段116 巷8號住處經
    營地下錢莊，並以每月七、八萬元之代價，僱用丙○○負責
    放款審核、催繳及收帳等，以每月二、三萬元之代價（或每
    二、三天二、三千元），僱用己○○擔任收帳保鑣，提供其
    所有東山鄉住處供己○○使用，己○○因而經常與壬○○、
    丙○○2 人一起前往收帳，並以收取重利為生活之資，壬○○為推展業務，並在自由時報廣告欄上刊載「有工作、來就
    借、身分證、0000000000、張先生」廣告，及發放「000000
    0000、洽李先生」之名片，廣為周知，並自該時起，於附表
    一所示時、地，乘附表一所示黃神全等借款人之急迫之際，
    以每放款一萬元，10天為期，每月3 期，每期收取利息一千
    元，即相當於如附表一所載利息即月息百分之三十等計息方
    式，貸款予附表一所示之人，取得與原本顯不相當之重利（
    詳如附表所記載）並以之為業。壬○○等人除要求借款人留
    存身分證外（或土地所有權狀、健保卡、駕駛執照、行車執
    照、營業登記證等文件），並要求借款人簽立本票供作擔保
    。嗣經臺灣臺南地方法院檢察署檢察官指揮臺南縣警察局搜
    索上址，當場扣得被告壬○○等所有如附表三所示物品，始
    查知上情。
三、案經臺南縣警察局報請臺灣臺南地方法院檢察署檢察官偵查
    起訴。
    理  由
壹、證據能力部分：
    按被告以外之人於審判外之言詞或書面陳述，除法律有規定
    者外，不得作為證據，刑事訴訟法第159條第1項固定有明文
    ，但被告以外之人所在不明而無法傳喚或傳喚不到者，其於
    司法警察官或司法警察調查中所為之陳述，經證明具有可信
    之特別情況，且為犯罪事實之存否所必要者，得為證據，同
    法第159 條3第3款亦有明文規定。證人倪文聰、陳燕玲、吳
    俊生、陳秀芬、辛○○、洪葉惠琴、甲○○等人，因所在不
    明而無法傳喚或屢經檢察官或原審或本院傳喚不到，惟彼等
    司法警察調查中，已將借款之數額、所簽之本票或抵、質押
    之物品，詳予敘明，顯為具有可信之特別情況，且為犯罪事
    實之存否所必要，揆諸上開說明，應得為證據。
貳、實體部分：
    一、訊據被告壬○○、丙○○對其等於92年9 月間起，由壬○○於上揭地點出資經營貸放款項業務，丙○○受僱負
        責放款審核、催繳、收帳工作，並由壬○○在自由時報
        廣告欄上刊載「有工作、來就借、身分證、0000000000
        、張先生」廣告，及發放「0000000000、洽李先生」等
        名片招徠顧客，並於附表一所示時間，分別貸與附表一
        所示借款人，其貸款金額、利息均如附表一所示等事實
        均坦承不諱，惟矢口否認有何重利犯行，被告壬○○、
        丙○○均辯稱：其等借款的對象，曾向銀行或其他民間
        團體借過錢，並非沒有經驗，亦無急迫情事云云；被告
        己○○則否認有上開犯行，辯稱：伊不清楚被告壬○○
        2 人前開放款行為，伊僅乘壬○○之便車去找工作，沒
        有參與貸放款及討債云云。
    二、惟查被告壬○○、丙○○確於附表一所示時間，在被告
        壬○○所有位於臺南縣東山鄉○○路○段116 巷8號住處
        ，以附表一所示款項、利息高達月息百分之三十分以上
        等計息方式，借款與附表一所示各借款人等節，為被告
        壬○○、丙○○於警訊、偵查、原審及本院審理時坦承
        不諱（詳警卷二第3 頁至第13頁、第28頁至第30頁、第
        37頁至第43頁、偵查卷第37頁至第40頁、原審卷第133
        頁、第147頁、第277頁、第363頁至第377頁、本院95年
        6 月23日筆錄），核與證人即借款人倪文聰、陳燕玲、
        吳俊生、陳秀芬、辛○○、洪葉惠琴、甲○○等於警訊
        及黃神全、曾瑞進、陳勁宏、江榮志、吳炳賢、陳建榮
        （原名陳俊雄）、曾順治、黃加興、吳鴻益、庚○○、
        蘇文弘、癸○○、戊○○等分別於警訊、偵查、原審及
        本院審理時具結證述在卷，並有如附表二所示借款人黃
        神全等人借款時質押之證件及本票各一批等件扣案可資
        佐證，堪信為真實。
    三、按刑法第344 條所謂重利行為，係乘他人急迫、輕率或
        無經驗之情況下貸以金錢或其他物品，而取得與原本顯
        不相當之重利而言。又急迫、輕率或無經驗之情形，行
        為人倘利用其一而為重利行為之實施，即足以構成本罪
        （最高法院34年院解字第3029號解釋意見參照）。被告
        壬○○、丙○○雖以黃神全等人，曾向銀行或其他民間
        團體借過錢，並非沒有經驗，亦無急迫情事置辯，惟查
        ：倪文聰於警訊供稱：「當時急於支付銀行房貸，才借
        錢應急」（詳警卷二第153 頁）、陳燕玲於警訊供稱：
        「當時急於支付信用卡款，才借錢應急」（詳警卷二第
        93頁）、吳俊生於警訊供稱：「當時因快過農曆年急著
        用錢，才借錢應急」（詳警卷二第222 頁）、陳秀芬於
        警訊供稱：「當時急於支付信用卡款，才借錢應急」（
        詳警卷二第105 頁）、辛○○於警訊供稱：「當時因我
        工廠急需付貨款，才借錢應急」（詳警卷二第202 頁）
        、洪葉惠琴於警訊供稱：「當時因急著付票款及母親出
        院醫藥費，才借錢應急」（詳警卷二第144 頁）、甲○○於警訊供稱：「當時沒工作，急需家用，才借錢應急
        」（詳警卷二第191 頁）、黃神全於原審審理時證稱：
        「當時因為我住院剛開刀，沒有工作，小孩要交學費，
        還有小孩的吃住，所以向被告借錢」（詳原審卷第151
        頁、第152 頁）、陳勁宏於原審審理時證稱：「我急著
        周轉，才向被告借錢」、「因為已經沒有人可以借我錢
        了，所以看到報紙才向被告借錢」（詳原審卷第157 頁
        、158頁）、曾瑞進於原審審理時證稱：「第1次是我母
        親購屋貸款繳不出來，頭期款沒有付清，有開票給屋主
        ，票期已經到期，所以才向被告等人借款，第2 次是因
        為我個人有急用，要繳信用卡，所以也沒有考慮那麼多
        ，還是向被告借錢」（詳原審卷第237頁至第240頁）、
        陳建榮（即陳俊雄）於原審審理時證稱：「當時我沒有
        工作，要繳房屋貸款，才向被告借款」（詳原審卷第
        250頁至第253頁）、曾順治於原審審理時，結證稱：「
        當時我沒有工作，我欠別人錢約2 個月了，被逼到走頭
        無路，才向被告借款」（詳原審卷第260 頁）、吳鴻益
        於原審審理時證以：「要繳車款而且車子壞掉，才向被
        告借錢，如果沒有繳車款，車子會沒有」（詳原審卷第
        263頁、第264頁）、黃加興於原審審理時證稱：「第1
        次借款原因是我自己的小加工廠電費繳不出來，如果不
        繳費，電力公司會斷電」、「第2 次借款原因也是因為
        電費的問題」、「我經常有資金缺口，但是電費不能拖
        ，其他都可以拖」（詳原審卷第269頁、第270頁）、江
        榮志於原審審理時證稱：「四次借款原因，除付車子貸
        款外，尚有生活開銷及租房子的錢」、「沒有繳車貸，
        車子會被拿回」（詳原審卷第273頁、第274頁）、吳炳
        賢於原審審理時證稱：「積欠信用卡債，身上沒有錢，
        要吃飯」（詳原審卷第260頁）、庚○○於偵查中結證
        稱：「借錢是當時是急迫需要用錢」（詳偵查卷第54頁
        ）、癸○○於本院審理時供稱：「因負債要跑三點半，
        沒有錢才向被告借錢」、戊○○於本院審理時供稱：「
        當時因向朋友所借繳會款的錢，急須要還，才跟被告借
        錢」（以上詳本院95年7月20日、8月17日筆錄），綜參
        上開各借款人證述借款原因，均為急迫需用才向被告借
        款，且借款利息均在月息百分之三十以上，故被告確實
        藉附表一所示借款人急迫之機會，貸與金錢，並取得月
        息百分之三十以上之與原本顯不相當之重利，甚為明確
        ，被告等所辯並無急迫情事云云，顯係卸責之詞，殊不
        足取。
    四、至被告己○○雖辯稱：伊不清楚被告壬○○2 人前開放
        款行為，伊僅乘壬○○之便車去找工作，沒有參與貸放
        款及討債等語。惟查被告己○○於上開時地確受僱於壬○○，並以每月薪資二、三萬元或每2、3天二、三千元
        幫壬○○收帳保鑣等情，業據其在警訊時坦白承認（詳
        警卷二第57頁至第64頁），並據壬○○及丙○○供明在
        卷（詳警卷二第6頁至第9頁、第37頁至第39頁），核與
        證人黃神全、江榮志、陳秀芬、辛○○、庚○○、蘇文
        強、陳建榮（即陳俊雄）、吳鴻益等分別於警訊及原審
        具結供證屬實，足見被告己○○確實與被告壬○○、丙○○一起向借款人催收借款利息，被告壬○○、丙○○
        嗣改稱己○○並未參與，顯係迴護之詞，亦不足採。又
        查被告己○○承租於被告壬○○上開住處，且被告己○○沒有錢時，被告壬○○也會拿錢給被告己○○乙節，
        亦為被告己○○、壬○○所是認，復參以被告壬○○亦
        供承被告己○○施用海洛因，常常缺錢，又沒有工作乙
        事，苟被告己○○未參與上開催討債款事宜，被告壬○○豈有無條件給付金錢給被告己○○之理？足徵被告己○○明知被告壬○○從事地下錢莊放款之事宜，竟猶協
        助前往向借款人收取利息，益徵其與被告壬○○、丙○○有共同之犯意聯絡及行為分擔。
    五、本件被告重利犯行，經檢察官以常業重利一罪起訴，本
        院審理結果，亦認為構成常業重利罪，雖民國95年7 月
        1日修正施行之刑法，已刪除第345條常業重利罪之規定
        ，但本件被告所犯本罪之時間在刑法修正施行前，而當
        時常業重利罪，其法定本刑為五年以下有期徒刑，得併
        科三千元以下罰金，刑法修正後，因常業犯已經刪除，
        應將所犯多次重利罪分論併罰，合併計算其法定最高本
        刑較原常業犯之法定刑為重，依刑法第2條第1項之規定
        比較結果，應適用較輕之修正前刑法第345 條而論以常
        業重利罪。
    六、按刑法上所規定之常業罪，只須有賴某種犯罪為業之意
        思，而有事實之表現為已足，且並非必謂以之為唯一之
        生活事業，是縱有其他職業，而仍恃該犯罪為生者亦無
        礙於常業犯之認定。又行為人經營之地下錢莊刊登廣告
        放款，自係以不特定之人為招攬對象，且所收之利息甚
        高，顯係以重利貸款為業，並恃以維生，自係犯常業重
        利罪，最高法院88年度臺上字第3023號判決意旨參照。
        查被告壬○○、丙○○自承於92年9 月間起，由壬○○
        在自由時報上，刊登「有工作、來就借、身分證、0000
        000000、張先生」廣告，及發放「0000000000、洽李先
        生」之名片，以之招徠客戶，核與附表一黃神全等人證
        稱係在自由時報上看到廣告後，打電話向被告等人借款
        之證述相符，參諸前揭判決意旨，被告刊登廣告放款，
        自係以不特定之人為招攬對象，且所約定收取之利息為
        月息百分之三十以上，顯係以貸款而收取與原本顯不相
        當之重利為業，並恃以維生。是被告三人所犯常業重利
        犯行，事證明確，犯行均可認定。
    七、核被告壬○○、丙○○、己○○均係犯修正前刑法第34
        5條之常業重利罪。被告3人具有犯意聯絡及行為分擔，
        為共同正犯。又被告丙○○於83年間曾犯肅清煙毒條例
        ，經本院判處有期徒刑三年三月，84年間又犯麻醉藥品
        管理條例，經臺灣臺南地方法院判處有期徒刑四月，接
        續執行至87年10月15日執行完畢，有臺灣臺南地方法院
        檢察署刑案資料查註紀錄表、臺灣高等法院被告全國前
        案紀錄表各一件在卷可按，其受有期徒刑之執行完畢，
        五年以內再犯有期徒刑以上之罪，為累犯，應依刑法第
        47條之規定，加重其刑。
    八、末按因犯罪所得之物，以屬於犯人所有者為限，方得宣
        告沒收，此觀刑法第38條第3項前段之規定甚明。扣案
        如附表二編號至所示物品為被告壬○○所有；附表
        二編號所示物品為被告丙○○所有，均係供本件犯罪
        所用之物，均應依刑法第38條第1項第2款規定沒收。而
        被告要求借款人簽發本票或支票以供擔保，應僅係將本
        票或支票設定質權予被告而已，該質物（即本票或支票
        ）之所有權仍屬借款人，自不得將之宣告沒收（最高法
        院89年度臺上字第4406號、87年度臺上字第334號），
        被告壬○○、丙○○於借款時，均要求借款人簽發本票
        ，並附上借款人之身分證以供擔保乙情，為被告所自承
        ，揆諸前揭說明，扣案本票及身分證，於借款人清償本
        金及法定利息後，仍應返還之，故均非被告所有之物，
        無庸為沒收之諭知。扣案如附表三編號所示之刊登借
        貸廣告費收據，係證明本案犯罪之證據；附表三編號
        至電擊棒1支、球棒3支及己○○借用之行動電話1支
        ，雖係被告壬○○所有，但尚無證據可認係被告3人犯
        常業重利罪所用之物，爰不為沒收之諭知，併附說明。
    九、原審予以論罪科刑，固非無見，惟查：(一)原審論處被
        告丙○○累犯，但事實欄未詳載於本案犯罪前五年內受
        有期徒刑以上之宣告並執行完畢之情形，其主文、理由
        之記載與事實顯不一致。(二)倪文聰、陳燕玲、吳俊生
        、癸○○、陳秀芬、戊○○、辛○○、洪葉惠琴、甲○○等均曾向被告等貸款，原審竟認不能證明曾向被告等
        高利貸款，而不另為無罪之諭知。(三）95年7月1日修
        正施行之刑法，已刪除第345條常業重利罪之規定，但
        本件被告所犯本罪之時間在刑法修正施行前，而當時常
        業重利罪，其法定本刑為五年以下有期徒刑，得併科三
        千元以下罰金，刑法修正後，因常業犯已經刪除，應將
        所犯多次重利罪分論併罰，合併計算其法定最高本刑較
        原常業犯之法定刑為重，依刑法第2條第1項之規定比較
        結果，應適用較輕之修正前刑法第340條而論以常業詐
        欺罪，原審不及比較新、舊法而適用有利於被告之舊法
        ，均有未合。檢察官上訴意旨，僅以原審量刑太輕，雖
        未指摘及此，但原判決既有前述可議之處，即屬無可維
        持，應由本院撤銷改判，爰審酌被告等犯罪之動機、目
        的及利用他人需款孔急之際，乘機貸以重利，犯罪所得
        利益甚巨，重利貸款時間非短，嚴重危害社會安全及金
        融秩序暨被告壬○○為主要經營地下錢莊之主謀；被告
        丙○○受僱從事貸放及催收利息；被告己○○僅隨同催
        收利息、款項等犯罪情節等一切情狀，分別量壬○○有
        期徒刑壹年貳月、丙○○有期徒刑壹年、己○○處有期
        徒刑捌月。扣案如附表三編號至所示物品為被告壬○○所有；附表三編號所示物品為被告丙○○所有，
        均係供本件犯罪所用之物，應依刑法第38條第1項第2款
        規定沒收。
、不另為無罪諭知部分：
    一、公訴意旨另以被告壬○○、丙○○、己○○於91年6、7
        月間起，即已經營地下錢莊，並於上開時日起，從事重
        利犯行；另於附表二編所示時、地，乘蔡耀吉等人急迫
        、輕率或無經驗，以每放款一萬元，10天為期，每月3
        期，每期收取利息一千元之計息方式貸放而取得與原本
        顯不相當之重利。又被告丙○○於93年6月13日下午8時
        42分許，撥打其所有0000000000號電話，以語音留言，
        向曾瑞進恐嚇稱：「進啊！我李啊！你若再15分鐘沒打
        給我，我會去你家找你老母說這件事情，你自己注意，
        看是我去你家，還是你打給我，15分啦！」使曾瑞進之
        0000000000號行動電話內之語音信箱內留有上開恐嚇電
        話，致曾瑞進聽取時心生畏懼並犯刑法第305條之罪嫌
        云云。惟查：
        （一）附表二所示之借款人蔡耀吉，非但於警偵訊中均
              未曾到案說明，且於歷次偵、審時亦未到庭陳述
              。而本案扣得之身分證及支票等相關物件，是否
              其本人所貸借或交由他人貸借及借款之時間如何
              計算利息？借款人是否有急迫、輕率或無經驗之
              情形？被告等3人所收取之利息，是否係顯不相
              當之重利？均無從得知，尚難以扣得前揭借款人
              之身分證（含影本）及各借款人所簽發之本票等
              物，即遽論被告等3人就前揭借款人部分，亦涉
              有之重利犯行，自難認被告等3人就此部分亦犯
              犯常業重利犯行。
        （二）公訴人起訴被告所犯重利罪期間，係自91年6、7
              月起等語，無非係以證人曾瑞進於93年6月14日
              警訊中供述為其論據。惟查，被告丙○○因施用
              毒品案件，自92年1月7日起，迄至92年8月15日
              止，受有毒品觀察勒戒之處分乙節，有全國施用
              毒品案件紀錄表、臺灣高等法院被告前案紀錄表
              等件在卷可稽。則被告壬○○、丙○○堅稱係在
              被告丙○○戒治出監後之92年9月間才開始經營
              放款業務等語，尚非無據。復參以附表一所列借
              款人之借款時間均集中於92年9月以後，若被告
              等人係於91年6、7月間即開始經營貸放業務，豈
              有長達一年二個月期間，均無任何借款資料可資
              查扣之理？而證人曾瑞進、江榮志均自承，借款
              日期即為簽發本票上日期，則證人曾瑞進簽發本
              票3張，本票編號分別為682467、682468、6824
              69號；證人江榮志所簽立本票編號682453 （上
              載開票日92年1月1日），前開本票之流水號均係
              在扣案借款人甲○○簽發本票682454、000000
              0紙之後，堪可推認證人曾瑞進、江榮志上開開
              立本票日即借款日期，應在借款人甲○○該次向
              被告借款之後，而參諸借款人甲○○前開本票所
              載日期既為93年1月1日（見警卷第199頁），足
              認證人曾瑞進、江榮志該次借款日期均應在93年
              1月1日以後，故被告壬○○辯稱證人曾瑞進、江
              榮志將借款時間記錯，進而將本票日期簽錯等語
              ，尚非虛辯。又檢察官既未能舉證被告3人於91
              年6、7月起至92年9月間有從事貸放業務，自難
              僅憑證人曾瑞進、江榮志之陳述，遽為不利被告
              之認定。
        （三）又被告丙○○固不否認於93年6月13日下午8時42
              分許，撥打其所有0000000000號電話，以「進啊
              ！我李啊！你若再15分鐘沒打給我，我會去你家
              找你老母說這件事情，你自己注意，看是我去你
              家，還是你打給我，15分啦！」等語，留言於曾
              瑞進0000000000號行動電話之語音信箱內等節。
              惟觀諸證人曾瑞進於原審審理時證稱：「因為當
              時他的口氣很不好，又叫我要在15分鐘內要跟他
              聯絡，否則就叫我自己注意，我自己覺得他的口
              氣會對我產生生命威脅」、「被告的話我不會感
              到害怕」、「因為當時家中只有爸媽及弟妹，我
              弟弟才就讀國小，妹妹20出頭，爸爸47、8歲，
              爸爸當時身體不好，我怕我爸媽會受不了，身體
              沒有辦法去負荷會崩潰」、「我沒有回電話，因
              為已經半夜1、2點」、「我接電話留言後，是到
              隔天中午我有打電話給我母親，問是否有發生什
              麼事情」等語以觀，證人曾瑞進於接獲被告李宗
              杰語音留言後，尚有足夠時間與家人聯絡，卻未
              立即聯繫家人、提醒家人預防，事後亦未與被告
              丙○○聯絡，從證人曾瑞進對於被告丙○○留言
              幾近置之不理之態度，尚難認證人曾瑞進確實因
              被告丙○○上開電話語音留言之舉動而心生畏懼
              。再者，被告丙○○之留言，亦未提及有傷害曾
              瑞進或其家人之意思，亦無如何對曾瑞進或其家
              人如何不利之情節，自難僅憑曾瑞進個人片面推
              測，遽認被告丙○○上開留言行為涉犯恐嚇罪責
              。
    二、綜上所述，公訴人起訴認為被告壬○○、丙○○、己○○於91年6、7月間起，即已經營地下錢莊，並於上開時
        日起，從事重利犯行；另於附表二之時、地，乘附表二
        所示借款人急迫、輕率或無經驗，貸放款項，取得與原
        本顯不相當之重利等節，均屬不能證明，又無積極證據
        足資證明被告丙○○涉有恐嚇犯行，本應為被告無罪之
        諭知，惟公訴人認上揭部分係常業犯之一部分或與常業
        重利有牽連裁判上一罪之關係（因修正後之規定係以適
        用行為時法為原則，因此原判決對牽連犯部分雖未及比
        較適用，然上訴本院後，經比較新舊法，行為後之法律
        並非較有利於行為人，仍應適用行為時法，則原判決適
        用行為時法即無不當），皆不另為被告無罪之諭知，附
        此敘明。
肆、據上論斷，應依刑事訴訟法第369條第1項前段、第364條、
    第299條第1項前段、修正前刑法第345條、刑法第2條第1項
    、第28條、刑法第47條、第38條第1項第2款，判決如主文。
本案經檢察官林炎昇到庭執行職務
中    華    民    國    95    年    9     月    21    日
                  刑事第五庭    審判長法  官  楊明章
                                      法  官  楊子莊
                                      法  官  戴勝利
以上正本證明與原本無異。
如不服本判決，應於收受本判決後十日內向本院提出上訴書狀。
其未敘述上訴理由者並得於提起上訴後十日內向本院補提理由書
狀（均須按他造當事人之人數附繕本）「切勿逕送上級法院」。
                                      書記官  陳淑貞
中    華    民    國    95    年    9     月    22    日
附錄：本判決論罪科刑法條：
修正前刑法第345條：以犯前條之罪為常業者，處5年以下有期徒
                   刑，得併科3千元以下罰金。
附表一：（金額單位：新台幣）
┌─┬───┬─────────┬───┬───┬───┬───────┬──────┐
│編│借款人│借 款 時 間 地 點 │借  款│預  扣│本  票│ 利息計算方式 │質 押 證 件 │
│號│      │                  │金  額│利  息│金  額│（十天為一期）│            │
│  │      │                  │      │      │      │              │            │
├─┼───┼─────────┼───┼───┼───┼───────┼──────┤
│1 │黃神全│93年4月23日19時許 │3萬元 │3千元 │3萬元 │每1萬元收1千元│身份證正本  │
│  │      │，在永康市○○路「│      │      │      │，月息30分    │            │
│  │      │中興銀行」門口    │      │      │      │              │            │
├─┼───┼─────────┼───┼───┼───┼───────┼──────┤
│2 │倪文聰│93年5月8日15時許，│5萬元 │5千元 │5萬元 │同上          │身份證正本  │
│  │（起訴│在高雄市○○路旁  │      │      │      │              │            │
│  │書誤載│                  │      │      │      │              │            │
│  │倪文總│                  │      │      │      │              │            │
│  │）    │                  │      │      │      │              │            │
├─┼───┼─────────┼───┼───┼───┼───────┼──────┤
│3 │曾瑞進│91年6、7月間在仁│3萬元 │3千元 │91年已│同上          │身分證正本  │
│  │      │  德體育公園門口（│      │      │還清  │              │            │
│  │      │  一審卷p239）    │      │      │      │              │            │
│  │      │93年1月8日，地點│2萬元 │2千元 │2萬元 │同上          │身分證正本  │
│  │      │  不詳            │      │      │      │              │            │
│  │      │（★起訴書記載均為│      │      │      │              │            │
│  │      │台南市某地）      │      │      │      │              │            │
│  │      │（但被告稱92年開始│      │      │      │              │            │
│  │      │  從事重利）      │      │      │      │              │            │
├─┼───┼─────────┼───┼───┼───┼───────┼──────┤
│4 │陳燕玲│93年2月23日20時許 │28萬元│2萬8千│28萬元│同上          │身份證正本  │
│  │      │，在臺南縣新市鄉省│      │元    │      │              │            │
│  │      │道旁「統一超商」附│      │      │      │              │            │
│  │      │近                │      │      │      │              │            │
├─┼───┼─────────┼───┼───┼───┼───────┼──────┤
│5 │吳俊生│93年1月13日、93年1│3萬元 │3千元 │3萬元 │同上          │身份證正本及│
│  │      │月20日及93年3月11 │      │      │      │              │影本        │
│  │      │日，在臺南市○○路│      │      │      │              │            │
│  │      │「新光三越」附近  │      │      │      │              │            │
│  │      │（★起訴書僅載93年│      │      │      │              │            │
│  │      │1月13日借款3萬，但│      │      │      │              │            │
│  │      │應為3次各借1萬）  │      │      │      │              │            │
├─┼───┼─────────┼───┼───┼───┼───────┼──────┤
│6 │陳勁宏│93年3月12日，在台 │3萬元 │3千元 │3萬元 │同上          │身份證正本  │
│  │      │南市○○路○段「勝 │      │      │      │              │            │
│  │      │利國小」後門附近  │      │      │      │              │            │
├─┼───┼─────────┼───┼───┼───┼───────┼──────┤
│7 │江榮志│93年1月間，在台南 │4萬元 │4千元 │4萬元 │同上          │身份證正本  │
│  │      │縣永康市○○路「玉│      │      │      │              │            │
│  │      │山銀行」附近      │      │      │      │              │            │
├─┼───┼─────────┼───┼───┼───┼───────┼──────┤
│8 │癸○○│93年3月24日13、14 │3萬元 │3千元 │3萬元 │同上          │先用身份證正│
│  │      │時許，在台南縣新營│      │      │      │              │本，後以駕照│
│  │      │市「新東國中」附近│      │      │      │              │正本取代    │
├─┼───┼─────────┼───┼───┼───┼───────┼──────┤
│9 │吳炳賢│93年2月21日8時許，│2萬元 │2千元 │2萬元 │同上          │身份證正本  │
│  │      │在台南市○○路○段 │      │      │      │              │            │
│  │      │「萬泰銀行」門口  │      │      │      │              │            │
├─┼───┼─────────┼───┼───┼───┼───────┼──────┤
│10│陳秀芬│92年12月20日19時許│23萬元│2萬3千│23萬元│同上          │身份證正本  │
│  │      │，在臺南縣新市鄉省│      │元    │      │              │            │
│  │      │道旁「統一超商」附│      │      │      │              │            │
│  │      │近                │      │      │      │              │            │
├─┼───┼─────────┼───┼───┼───┼───────┼──────┤
│11│陳俊雄│91年間，在台南縣永│4萬元 │5千元 │4萬元 │每期收5千元， │行照影本、身│
│  │（原名│康市○○路「台南高│      │      │      │月息37分5厘   │份證影本    │
│  │陳建榮│工」前面夜市      │      │      │      │              │            │
│  │）    │（★原審以本票日期│      │      │      │              │            │
│  │      │93年3月11日列表） │      │      │      │              │            │
├─┼───┼─────────┼───┼───┼───┼───────┼──────┤
│12│戊○○│93年3月間，在臺南 │2萬元 │1500元│2萬元 │第1期月息45分 │身份證影本、│
│  │      │縣官田鄉拔林村拔子│      │      │      │，第2期以後月 │健保卡影本  │
│  │      │林86號            │      │      │      │息22分5厘     │            │
│  │      │（★起訴書記載為93│      │      │      │              │            │
│  │      │年1月）           │      │      │      │              │            │
├─┼───┼─────────┼───┼───┼───┼───────┼──────┤
│13│辛○○│93年2月13日、17日 │15萬元│1萬5千│15萬元│每1萬元收1千元│土地及建物所│
│  │      │、20日、25日，在臺│      │元    │      │，月息30分    │有權狀、富強│
│  │      │南市○○路○段220號│      │      │      │              │企業社讓渡書│
│  │      │                  │      │      │      │              │、身份證影本│
│  │      │                  │      │      │      │              │、戶口名簿影│
│  │      │                  │      │      │      │              │本          │
├─┼───┼─────────┼───┼───┼───┼───────┼──────┤
│14│曾順治│93年3月26日，在台 │2萬元 │無    │2萬元 │同上          │身份證影本  │
│  │      │南市安南區某地    │      │      │      │              │            │
├─┼───┼─────────┼───┼───┼───┼───────┼──────┤
│15│洪葉惠│93年5月24日，在臺 │12萬元│1萬2千│12萬元│同上          │無          │
│  │琴    │南市○○路○段130號│      │元    │      │              │            │
│  │      │「津昌超市」內    │      │      │      │              │            │
├─┼───┼─────────┼───┼───┼───┼───────┼──────┤
│16│黃加興│93年5月11日、22日 │5萬元 │7500元│5萬元 │每1萬元收1500 │身份證影本  │
│  │      │，在台南縣後壁鄉後│      │      │      │元，月息45分  │            │
│  │      │壁村199之66號     │      │      │      │              │            │
├─┼───┼─────────┼───┼───┼───┼───────┼──────┤
│17│甲○○│92年11月28日19時許│2萬元 │2千元 │2萬元 │每1萬元收1千元│身份證影本  │
│  │      │及93年1月1日19時許│      │      │      │，月息30分    │            │
│  │      │，均在臺南縣永康市│      │      │      │              │            │
│  │      │「五王國小」門口  │      │      │      │              │            │
├─┼───┼─────────┼───┼───┼───┼───────┼──────┤
│18│吳鴻益│93年2月11日，在台 │1萬元 │1千元 │1萬元 │同上          │台南市營業小│
│  │      │南縣永康市○○路「│      │      │      │              │客車職業登記│
│  │      │玉山銀行」附近    │      │      │      │              │證影本、戶籍│
│  │      │                  │      │      │      │              │謄本正本、身│
│  │      │                  │      │      │      │              │份證影本    │
├─┼───┼─────────┼───┼───┼───┼───────┼──────┤
│19│庚○○│92年9月間，在台南 │2萬元 │2千元 │2萬元 │同上          │身份證正本  │
│  │      │縣永康市○○路「中│      │      │      │              │            │
│  │      │興銀行」附近      │      │      │      │              │            │
├─┼───┼─────────┼───┼───┼───┼───────┼──────┤
│20│蘇文弘│92年8月中旬，在台 │2萬元 │2千元 │4萬元 │同上          │身份證正本  │
│  │      │南縣永康市○○路與│      │      │（★本│              │            │
│  │      │國光七街交叉口之計│      │      │件已還│              │            │
│  │      │程車派車站附近    │      │      │清，未│              │            │
│  │      │（★原審判決記載為│      │      │扣得本│              │            │
│  │      │：92年9月間）     │      │      │票，被│              │            │
│  │      │                  │      │      │害人陳│              │            │
│  │      │                  │      │      │述與借│              │            │
│  │      │                  │      │      │款金額│              │            │
│  │      │                  │      │      │不符）│              │            │
└─┴───┴─────────┴───┴───┴───┴───────┴──────┘
附表二：
┌─┬───┬────┬────┬────┬──────┐
│編│借款人│犯罪時地│借款金額│本票金額│質 押 證 件 │
├─┼───┼────┼────┼────┼──────┤
│1 │蔡耀吉│不詳    │3萬元   │3萬元   │身份證正本  │
├─┼───┼────┼────┼────┼──────┤
│2 │李振昌│不詳    │3萬元   │3萬元   │身份證正本  │
├─┼───┼────┼────┼────┼──────┤
│3 │乙○○│不詳    │3萬元   │3萬元   │身份證正本  │
├─┼───┼────┼────┼────┼──────┤
│4 │丁○○│不詳    │2萬元   │2萬元   │身份證正本  │
└─┴───┴────┴────┴────┴──────┘
附表三：扣押物品清單：
借款人癸○○等二十三人借款時所質押之證件及本票乙批、
空白本票六本、
帳冊一本、
刊登借貸聯絡電話名片一盒、
台灣大哥大易付卡六張 (0000000000、0000000000、00000000
  00、0000000000、0000000000、0000000000)、
行動電話四支 (含0000000000、"0000000000"、0000000000、
  0000000000門號ＳＩＭ卡四張)、
行動電話一支（含0000000000門號ＳＩＭ卡一張）、
刊登借貸廣告費收據一紙、
電擊棒一支、
球棒三支、
己○○借用之行動電話一支 (0000000000)


司法院資訊處製作；財團法人民間司法改革基金會備份。
